【裁判字號】    98,訴,266
【裁判日期】    980414
【裁判案由】    殺人未遂
【裁判全文】
臺灣高雄地方法院刑事判決               98年度訴字第266號
公  訴  人  臺灣高雄地方法院檢察署檢察官
被      告  甲○○
選任辯護人  謝秋蘭律師
上列被告因殺人未遂案件，經檢察官提起公訴（97年度偵字第
24756 號），本院判決如下：
    主  文
甲○○犯傷害罪，處有期徒刑壹年肆月。
    事  實
一、甲○○與乙○○○為鄰居，於民國97年2 月21日晚間10時10
    分許，甲○○因乙○○○家中傳出狗吠聲，受到吵鬧而心生
    不滿，在高雄市苓雅區○○○路13巷與漢陽街口，與乙○○○發生爭執，一時情緒氣憤，竟基於傷害之犯意，於同日晚
    間10時30分許，自乙○○○背後，以雙手掐住乙○○○之頸
    部達2 至3 秒鐘，乙○○○之身體因而倒向甲○○，嗣經里
    長丙○○出言阻止，甲○○遂鬆開手，乙○○○則因掙脫後
    跪下膝蓋撞擊地面，致乙○○○受有前頸勒痕及發紅瘀傷，
    左側膝蓋瘀傷之傷害，嗣經乙○○○至警局提出告訴，始悉
    上情。
二、案經乙○○○訴由高雄市政府警察局苓雅分局報告臺灣高雄
    地方法院檢察署檢察官偵查起訴。
    理  由
壹、證據能力部分
一、按被告以外之人於審判外之言詞或書面陳述，除法律有規定
    者外，不得作為證據；被告以外之人於偵查中向檢察官所為
    陳述，除顯有不可信之情況者外，得為證據，刑事訴訟法第
    159 條第1 項及159 條之1 第2 項分別定有明文。檢察官於
    偵查中對被告以外之人（包括證人、鑑定人、告訴人、被害
    人及共同被告等）所製作之偵查筆錄，性質上雖屬傳聞證據
    ，惟現階段刑事訴訟法規定檢察官代表國家偵查犯罪、實施
    公訴，依法其有訊問被告、證人及鑑定人之權，而實務運作
    時，檢察官偵查中向被告以外之人所取得之供述證據，原則
    上均能遵守法律規定，不致違法取供，其可信度極高，是被
    告以外之人前於偵查中所為供述，除反對該項供述具有證據
    能力之一方，已釋明「顯有不可信之情況」之理由外，不宜
    以該證人未能於審判中接受他造之反對詰問為由，即遽指該
    證人於偵查中之供述不具證據能力。本件證人乙○○○、丙○○於檢察官偵查中所為之證述，被告均未主張並釋明有何
    不可信之情事，上開證人亦未提及檢察官在偵查時有何不法
    取供之情形，應有證據能力。
二、次按刑事訴訟法第159 條之4 第2 款所稱從事業務之人於業
    務上或通常業務過程所須製作之紀錄文書、證明文書，因係
    於通常業務過程不間斷、有規律而準確之記載，且大部分紀
    錄係完成於業務終了前後，無預見日後可能會被提供作為證
    據之偽造動機，其虛偽之可能性小，除非該等紀錄文書或證
    明文書有顯然不可信之情況，否則有承認其為證據之必要。
    醫院診斷證明書係病患就診或就醫，醫師就其診斷治療病患
    結果，所出具之證明書，醫師法第17條規定，醫師如無法令
    規定之理由，不得拒絕診斷書之交付。醫師係從事醫療業務
    之人，病患如純為查明病因並以接受治療為目的，而到醫療
    院所就醫診治，醫師於例行性之診療過程中，對該病患所為
    醫療行為，於業務上出具之診斷書，屬於醫療業務上或通常
    醫療業務過程所製作之證明文書，自該當於上開條款所指之
    證明文書。其依此項規定所製作之驗傷診斷書，應屬刑事訴
    訟法第159 條第1 項「法律有規定」之傳聞證據之例外（最
    高法院95年度臺上字第5026號判決要旨參照），卷附之乙○○○高雄市立民生醫院診斷證明書及急診病歷，依前揭說明
    ，應有證據能力。
三、又按被告以外之人於審判外之陳述，雖不符刑事訴訟法第15
    9 條之1 至第159 條之4 之規定，而經當事人於審判程序同
    意作為證據，法院審酌該言詞陳述或書面陳述作成時之情況
    ，認為適當，亦得為證據，當事人、代理人或辯護人於法院
    調查證據時，知有第159 條第1 項不得為證據之情形，而未
    於言詞辯論終結前聲明異議者，視為有前項之同意，刑事訴
    訟法第159 條之5 定有明文。本件證人乙○○○於警詢中所
    為之證述，雖屬被告以外之人於審判外之言詞陳述，然當事
    人於準備程序中對於上開證據方法之證據能力均表示不爭執
    ，本院審酌前開審判外之書面陳述於作成時之情況，並無違
    法不當或證明力明顯過低之瑕疵，應得作為證據。
貳、實體部分
一、訊據被告甲○○對於前開犯罪事實坦承不諱，且乙○○○遭
    被告以雙手掐住其頸部之過程，業據證人即告訴人乙○○○
    於警詢及偵查中、證人丙○○於偵查及本院審理中證述明確
    （見警卷第7 至10頁，偵卷第16頁，本院二卷第20至23頁）
    ，又乙○○○因而受有前開傷害，此有乙○○○之高雄市立
    民生醫院診斷證明書及急診病歷在卷足憑（見警卷第11頁，
    本院二卷第9 至11頁），足認被告前開任意性自白與事實相
    符，被告犯行堪以認定，應依法論科。
二、又公訴意旨雖以：被告自乙○○○身後，以雙手扼住乙○○○氣管所在之咽喉，拖行10餘步，且被告當時情緒激動，喊
    「讓你死」等語，因認被告涉有刑法第271 條第2 項、第1
    項之殺人未遂罪嫌。然辯護意旨以：被告無殺人犯意等語，
    經查：
  (一)按殺人與傷害之區別，應以有無殺意為斷，即行為人於下手
    時有無決意取被害人之生命為準，至於被害人受傷處是否致
    命部位，及傷痕多寡、輕重為何等，亦僅得供審判者心證之
    參考，究不能據為絕對之標準；行為人於行為當時，主觀上
    是否有殺人之故意，除應斟酌其使用之兇器種類、攻擊之部
    位、行為時之態度、表示外，尚應深入觀察行為人與被害人
    之關係、衝突之起因、行為當時所受之刺激、下手力量之輕
    重，被害人受傷之情形及行為人事後之態度等各項因素綜合
    予以研析（最高法院20年非字第104 號、78年臺上字第5216
    號判例可資參照）。
  (二)查本案發生之緣起，係被告因乙○○○家中傳出狗吠聲，受
    到吵鬧而心生不滿，遂與乙○○○發生爭執，一時情緒氣憤
    ，自乙○○○背後，以雙手掐住乙○○○頸部等情，業經證
    人乙○○○、丙○○證述明確，已如前述，是雙方爭執之原
    因僅屬細故，顯非基於深仇大恨，衡諸常情，被告攻擊乙○○○時，應無置乙○○○於死不可之動機。又以雙手掐住他
    人脖子，固有阻斷氣管暢通造成他人窒息之可能，惟據證人
    丙○○於本院審理中證稱：其看到被告從乙○○○背後掐住
    乙○○○脖子的狀態差不多持續2 至3 秒鐘，其一看到就大
    聲喊，因為其喊，被告有鬆手，乙○○○才能很大力掙脫，
    才跪下去，被告一直掐住，乙○○○一定無法掙脫等語（見
    本院二卷第21至22頁），足見被告掐住乙○○○之脖子2 至
    3 秒鐘後，因丙○○大喊，確有鬆手之情，乙○○○因此得
    以掙脫，是觀以被告當時實施侵害之時間，及被告於丙○○
    大喊後即鬆手乙情，堪認被告以雙手掐住乙○○○頸部時，
    主觀上應無致乙○○○於死之決意。復參諸乙○○○當日頸
    部所受之傷勢，依高雄市立民生醫院之急診病歷檢傷紀錄所
    載為勒痕發紅（見本院二卷第9 頁），及該院出具之診斷證
    明書所載為勒痕及瘀傷（見警卷第11頁），尚非情節嚴重之
    傷害，亦難當然推論被告係基於殺人之故意而為上開侵害行
    為。
  (三)至於證人乙○○○雖於警詢及偵查中證稱：被告自背後掐住
    其脖子，將其整個人舉離地面，一路拖行至里長服務處前，
    直線距離約10多步等語（見警卷第9 頁，偵卷第16頁），惟
    證人丙○○於本院審理中證稱：其轉頭看到被告與乙○○○
    都是掙脫的狀態，沒有看到拖行，是看到拉著等語（見本院
    二卷第23頁），復因乙○○○為被害人身份，與本件有密切
    之利害關係，是就乙○○○所述被告將其舉離地面並拖行10
    餘步乙節，僅憑乙○○○之指述，本院尚難遽為不利於被告
    之認定。又證人乙○○○雖於偵查中證稱：被告在這期間還
    喊了2 聲「讓你死」等語（見偵卷第16頁），證人丙○○亦
    於本院審理中證稱：其轉頭看的時候聽到被告喊說「給你死
    」等語（見本院二卷第22頁），然殺人罪之成立，須於實施
    加害行為時，即有使人喪失生命之故意，始足當之，此一主
    觀要件，自應憑證據予以證明，且不容有合理性懷疑之存在
    ，而衡酌本件衝突發生之原因、行兇經過、為他人發現時之
    反應及乙○○○所受傷勢等情，既難認被告以雙手掐住乙○○○頸部時，確有殺人之犯意，本院自無從僅以被告出言「
    給你死」等語，即謂被告已具備此一犯意。
  (四)綜核上情，因尚無證據足資證明被告確有殺害乙○○○之故
    意，則本諸罪疑惟輕原則，應認被告以雙手掐住乙○○○頸
    部時，主觀上至多有傷害之犯意，尚無殺人之犯意甚明，是
    公訴人就被告上開行為，認被告涉有刑法第271 條第2 項、
    第1 項之殺人未遂罪嫌，容有未洽。
三、核被告甲○○所為，係犯刑法第277 條第1 項之傷害罪。公
    訴意旨認被告所為，係犯刑法第271 條第2 項、第1 項之殺
    人未遂罪，尚有未洽，業如前述，惟二者之基礎犯罪事實同
    一，本院自得變更起訴法條逕予審判，附此敘明。爰審酌被
    告僅因狗吠聲吵鬧之細故，即以雙手掐住頸部之手段傷害乙○○○，使乙○○○受有前揭傷害，且在精神上受到相當程
    度之驚嚇，顯見被告欠缺對他人身體健康之尊重，及漠視現
    行法治秩序之態度，實有可議，應給予相當之制裁，又其犯
    後雖坦承傷害犯行，惟仍未與告訴人達成和解，犯後態度非
    佳等一切情狀，量處如主文所示之刑。
據上論斷，應依刑事訴訟法第299 條第1 項前段、第300 條，刑
法第277 條第1 項，刑法施行法第1 條之1，判決如主文。
本案經檢察官丁○○到庭執行職務。
中    華    民    國    98    年    4     月    14    日
                  刑事第十一庭  審判長法  官  黃三友
                                      法  官  陳億芳
                                      法  官  林依蓉
以上正本證明與原本無異。
如不服本判決應於收受送達後10日內向本院提出上訴書狀，並應
敘述具體理由；如未敘述上訴理由者，應於上訴期間屆滿後20日
內向本院補提理由書（均須按他造當事人之人數附繕本）「切勿
逕送上級法院」。
中    華    民    國    98    年    4     月    15    日
                                      書記官  邱靜銘
附錄本件論罪科刑法條：
刑法第277條第1項
傷害人之身體或健康者，處3 年以下有期徒刑、拘役或1 千元以
下罰金。


司法院資訊處製作；財團法人民間司法改革基金會備份。
